# 若干投资协议条款设置的股权投资确认问题

提问人：Y 阿贝 时间：2018-06-19 14:47:33
一、项目背景A公司拟与B公司合作设立E公司。E公司为公司制基金总规模为 9 亿元，A出资1.5亿元，占比 16.67%；B出资 1.5亿元，占比16.67%；引入C公司出资 6 亿元，占比 66.66%；D公司作为基金的受托管理机构，全权负责基金的日常经营管理。E公司章程中，对于董事会的职能和表决方式约定如下：“第二十二条 公司设立董事会，董事会对股东会负责。第二十三条 公司董事会由（ 3 ）
名董事组成，董事人选由各股东推荐确定。其中，A公司推荐（ 2 ）名董事，B公司推荐（ 1 ）名董事，股东会选举产生。第二十四条公司董事长为公司的法定代表人，董事长由A公司提名，经公司董事会选举产生。第二十五条 董事会行使下列职权：（一）召集股东会会议，并向股东会报告工作；（二）执行股东会的决议；（三）制定公司的经营计划；（四）拟订公司的年度财务预算方案、决算方案；（五）审议批准聘任和解聘基金管理机构，对基金管理机构提供的服务进行全面审议；（六）审议批准和解聘基金托管人，决定支付基金托管人的报酬数额；（七）制定并向股东会提交公司的利润分配方案和弥补亏损方案；（八）制定并向股东会提交公司的增加或者减少注册资本的方案；（九）根据管理机构的建议，向股东会提议公司提前终止、增资 、延长期限、合并或分立；（十）
制订章程修订案并报股东会批准；（十一）监督基金委托管理协议及公司资产托管协议的执行；（十二）批准不时修订的公司委托管理协议、公司资产托管协议；（十三）制定公司的基本管理制度；（十四）就基金管理人对本公司的资产管理业务进行质询，要求基金管理人作出解释和说明；（十五）对涉及本公司与本公司股东之间的关联交易进行审议与表决；（十六）由法律、法规及公司章程明确规定的其他应由董事会行使的职权。第二十六条 董事会会议由董事长召集和主持；董事长不能履行职务或者不履行职务的，由半数以上董事共同推举一名董事召集和主持。董事会会议每年至少召开一次，经二分之一以上的董事提议，可临时召开董事会会议。
第二十七条 董事会会议应由全体董事二分之一以上出席方可召开。董事可亲自出席或委托其它董事代为出席董事会。董事会实行一人一票。董事会对所议事项做出的决定应由全体董事三分之二以上（含本数）表决通过方为有效。” 同时，出资各方又签订了投资协议，对项目投资事项约定如下：“C公司作为出资人承诺不参与基金的具体经营，涉及基金日常经营、重大决策(不含拟投项目决策)等事项将与B公司保持一致行动性。在基金项目投资层面，基金下设投资决策委员会，设 5 个席位，A、B公司各提名 2 名，C公司提名 1名，对于单个投资项目，投资决策委员会实行 5 票通过制。”投资协议对收益分配方式约定如下：“基金的可分配资金按照如下分配原则及顺序进行： 1 、第一顺序位分配，先返回C公司实际出资及基本投资收益。基金的可分配资金优先向C进行分配，直至其收回实际出资和基本投资收益为止。当期基本投资收益的计算方式=C公司当期实缴金额×当期利率(5年期以上基准贷款利率上浮110BP。 2 、第二顺序位分配，B公司同意如基金不能及时向C公司支付约定的基本投资收益和返还实际出资的情况下，B将承担差额补足义务；
A、B、C公司一致同意，在B公司承担了差额补足义务后，B公司在己承担支付的差额补足金额范围内作为第二顺序位分配人，在基金可分配资金范围内向B公司进行分配，直至其收回己承担的差额补足金额。3.第三顺序位分配，返回A公司实际出资。在完成第一顺位和第二顺序位的可分配资金的分配前提下，剩余的可分配资金优先向A公司进行分配，直至其收回实际出资为止。4.第四顺序位分配，返回B公司实际出资。在完成第一顺序位、第二顺序位和第三顺序位的可分配资金的分配前提下，剩余的可分配资金开始向B公司进行分配，直至其收回实际出资为止。5.第五顺序位分配，在完成第四顺序位可分配资金的分配前提下，剩余的可分配资金按照如下方式继续进行分配：①剩余可分配资金的20% 作为超额业绩奖励提前支付给管理机构D公司。②剩余可分配资金的 80% 按照A、B公司双方实缴出资比例进行分配。6.额业锁奖励钩回。经一致同意，基金清算结束时，管理机构D公司应按照下述原则计提应得超额业绩奖励：若基金存续剧的综合收益率低于20% 时，提取超额业绩奖励， 若基金荐续期的综合收益率大于20%( 含)时，提取净收益额的20% 作为超额业绩奖励。基金清算结束时计算的业绩奖励与其预提的累计超额业绩奖励金额进行比较，按照多退少补的原则与基金进行差额结算。”二、请教各位前辈的问题是：（ 1 ）现在站在A公司角度，对于E公司的投资如何核算？是重大影响、共同控制还是控制？（ 2 ）如果是重大影响或共同控制，每年的投资收益如何核算？三、我目前的考虑：（ 1 ）A公司对E公司为重大影响（根据投委会席位考虑，我们有的同事认为按照董事会席位约定考虑应为控制）。（ 2 ）投资收益的的确认，在E公司产生累计收益时，A公司投资收益的确认应在当年收益基础上，扣除C公司的固定收益，再扣除20%的超额业绩奖励（这个具有不确定性），剩余部分按照50%的比例确认投资收益。在E公司产生累计亏损时，类似对于超额亏损的处理，在净资产尚能够弥补A公司投资本金的情况下，A公司长期股权投资账面价值以初始投资成本为限，不能弥补时，按照差额计提减值准备。

回答人：chenyiwei
从收益分配条款看，C公司属于优先级，而B公司是承担最后兜底责任的。如有超额收益，则A和B的收益分配权相同，但在发生亏损的情况下，B承担向C的差额补足责任，收回本金也劣后于A。所以建议考虑该基金的设立目的是否更多地是为了B的并购融资需要，其投资对象是否已经事先确定，投资决策委员会的表决权是实质性权利还是仅仅是形式。 个人理解，从你说的情况看，该基金的控制权有两种可能性：（ 1 ）A、B共同控制；（ 2 ）B控制，A重大影响。当然如有其他特殊考虑（如A、B为母子公司关系），则结果会有不同。但在上述两种情况下，A对于在该基金中的权益，都应采用权益法核算，但此时权益法核算并不是简单地将基金的权益乘以1/6的投资比例，而是根据公司章程中的收益分配、亏损分担条款计算出基金本年度损益和年末权益中归属于本企业的份额，作为权益法确认收益和其他权益变动的依据。
你的理解有一定合理性，但建议进一步分析该基金的设立目的、投资方向、运作机制等，才能确定最终的会计处理方案。